臺灣臺中地方法院刑事判決　　　　　　 95年度交訴字第273號
公　訴　人　臺灣臺中地方法院檢察署檢察官
被　　　告　丙○○
上列被告因公共危險案件，經檢察官提起公訴（95年度偵字第
22479號），本院判決如下：
    主    文
丙○○駕駛動力交通工具肇事，致人受傷而逃逸，處有期徒刑柒
月。
被訴業務過失傷害部分不受理。
      事      實
一、丙○○於民國（下同）九十五年七月十一日下午五時許，駕
    駛車號820─ＭＷ號營業用小客車，沿台中縣清水鎮○○路
    由西往東行駛，行經該路一段一一五號洽發企業股份有限公
    司前之路口時，適有甲○○騎乘車牌號碼ＦＡ八─七五三號
    重型機車從上開公司駛出後右轉往東行駛至上開交岔路口，
    丙○○所駕駛之上開營業用小客車乃擦撞甲○○上開重型機
    車之左側車身，致甲○○受有臉、頭皮挫傷，左肩、左踝、
    左足多處挫傷等傷害（業務過失傷害部分業經告訴人甲○○
    撤回告訴），丙○○肇事後，雖下車查看，惟基於逃逸之故
    意，未待警方前來處理，亦未留下聯絡之方式，隨即上車駛
    離逃逸。嗣甲○○之友人王德福追趕攔阻丙○○未果，乃記
    下丙○○之車號，經員警向車主查證始知悉上情。
二、案經甲○○訴由台中縣警察局清水分局報請臺灣臺中地方法
    院檢察署檢察官偵查起訴。
      理      由
一、訊據被告丙○○坦承於上揭時地駕車與甲○○所騎乘之機車
    發生碰撞，惟矢口否認有肇事逃逸之犯行，辯稱：伊駕駛上
    開營業用小客車肇事後即下車查看約十分鐘左右，看見甲○
    ○沒事且救護車已到現場後才因車內乘客要趕時間而駕車離
    開，伊沒有駕車逃逸云云。
二、按刑法第一百八十五條之四駕駛動力交通工具肇事致人死傷
    而逃逸係於八十八年四月二十一日增訂公布，並自同年四月
    二十三日開始生效，其增設本條文之立法主要目的，乃為維
    護交通，增進行車安全，促使當事人於事故發生時，能對被
    害人即時為救護，減少死傷，以保護他人權益並維護社會秩
    序。又其立法精神在於交通事故一旦發生，且發生人員傷亡
    之情況，不論是撞人或被撞，或是因其他事故而造成死傷，
    只要是在駕駛動力交通工具過程內所發生者，均屬該法條中
    所稱之「肇事」（台灣高等法院九十一年庭長法律問題研討
    會研究結論、最高法院九十二年台上字第四五五二號判決參
    照）。經查：被告丙○○於九十五年七月十一日下午，駕駛
    八二０－ＭＷ號營業用小客車，在上開路口，與騎乘車號Ｆ
    Ａ八─七五三號重型機車之甲○○發生擦撞，甲○○因而受
    傷，業據被告丙○○於警訊及偵審中坦承不諱，核與告訴人
    甲○○指訴情節相符，復有台中市○○○道路交通事故調查
    報告表（一）、（二）、現場圖、現場相片六幀、童綜合醫
    院一般診斷書一紙、台中縣警察局疑似道路交通事故肇事逃
    逸追查表一紙、證號查詢汽車駕駛人、車號查詢汽車車籍、
    車號查詢重型機車車籍、證號查詢機車駕駛人各一紙在卷足
    資佐證，堪信為真實。
三、被告丙○○雖辯稱：伊有停車查看確認救護車已經到達後才
    離開，沒有肇事逃逸之故意云云，惟查：本案車禍發生後被
    告有停下來約七、八分鐘之久，但離肇事地點約五、六公尺
    遠，有朝肇事地點看，但並未說話亦未留下聯絡方式即離去
    ，被告離去後證人王德福有開車追趕被告之小客車，追逐到
    台中縣清水鎮○○路與三民路口時被告停等紅燈時，證人王
    德福對被告鳴喇叭示意，被告亦未理會，業據證人王德福於
    偵查中結證明確，核與告訴人即證人甲○○於偵審中結證情
    節相符，又按刑法第一百八十五條第一項之肇事逃逸罪與刑
    法第二百九十四條第一項之遺棄罪之法定構成要件不同，保
    護法益亦不相同，如一逃逸行為符合上開二構成要件，非法
    條競合之關係，而係一行為觸犯數罪名之想像競合犯（台灣
    高等法院暨所屬法院八十八年法律座談會刑事類提案第七號
    、最高法院九十三年台上字第六五一三號判決參照），而刑
    法第二百九十四條第一項之遺棄罪，以負有扶助、養育或保
    護義務者，對於無自救力之人，不為生存所必要之扶助、養
    育或保護為要件，若已事實上尚有他人為之養育或保護，對
    於該無自救力人之生命，並不發生危險者，即難成立該罪。
    是以，肇事逃逸罪之構成要件不若遺棄罪嚴格，即非以肇事
    者所致之對造陷於無自救能力或事實上無他人扶助為必要。
    本案被告於肇事後明知車禍業已導致對造受傷，在現場僅停
    留數分鐘竟逕行駕車離去，且未將其姓名住址留予告訴人或
    其他在場之人，倘非現場有人記下車號，告訴人豈非陷於求
    償無門之處境？其作為與肇事後逕行離去無異，況被告身為
    執業駕駛，對於交通事故發生後應如何妥適處理，自無法委
    為不知，其辯稱伊有確認被害人有人救助，只是忘記留下聯
    絡方式，沒有逃逸之故意云云，顯係卸責之詞，不足採信。
    被告肇事後逃逸犯行，事證明確，堪以認定。
四、被告丙○○駕車肇事，未將告訴人送醫，亦未留在現場等候
    警方處理，且未留下姓名住址予告訴人，竟駕車逕行離去。
    核其所為，係犯刑法第一百八十五條之四駕駛動力交通工具
    致人受傷逃逸罪。爰審酌被告丙○○尚在緩刑期間內，被告
    於肇事後，曾經下車察看告訴人之情況，犯罪情節尚非重大
    ，復與告訴人達成和解，惟未能坦承犯行，態度不佳等一切
    情狀，量處如主文所示之刑。
五、又按告訴乃論之罪，其告訴經撤回者，應諭知不受理之判決
    ，此為刑事訴訟法第三百零三條第三款所明定。本件被告丙
    ○○經檢察官另以刑法第二百八十四條第二項前段之業務過
    失傷害罪提起公訴，依照同法第二百八十七條規定係屬告訴
    乃論之罪，茲經告訴人甲○○於第一審辯論終結前具狀撤回
    告訴，自應就被告被訴業務過失傷害罪之部分諭知不受理之
    判決。
據上論斷，應依刑事訴訟法第二百九十九條第一項前段、第三百
零三條第三款，刑法第一百八十五條之四，判決如主文。
本案經檢察官乙○○到庭執行職務。
中    華    民    國      96  年     5    月   30   日
                  刑事第七庭    審判長法官  陳如玲
                                法      官  高文崇
                                法      官  張清洲
上正本證明與原本無異。
如不服本判決，應於送達後十日內向本院提出上訴狀（須附繕
本），上訴於台灣高等法院台中分院。
                                書記官  童淑芬
中　　華　　民　　國　　96　　年　　5　　月　　30　　日
附錄論罪科刑法條：
中華民國刑法第185條之4：駕駛動力交通工具肇事，致人死傷而
逃逸者，處六月以上五年以下有期徒刑。
